臺灣板橋地方法院交通事件裁定　　　　　96年度交聲字第20號
原處分機關　交通部公路總局臺北區監理所板橋監理站
異　議　人　甲○○
上列異議人因違反道路交通管理處罰條例事件，對於交通部公路
總局臺北區監理所板橋監理站中華民國９５年１２月７日所為之
處分〔原處分案號：板監裁字裁４１－Ｃ00000000號、
板監裁字裁４１－Ｃ00000000號〕，聲明異議。本院裁
定如下：
    主  文
原處分撤銷。
甲○○汽車駕駛人，在禁止臨時停車處所停車，處罰鍰新臺幣壹
仟貳佰元；又汽車駕駛人，在禁止臨時停車處所停車，處罰鍰新
臺幣壹仟貳佰元。
    理  由
壹、本件原處分機關係以異議人駕駛牌照號碼ＱＴＥ－３６０號
　　輕機車，於民國〔下同〕８９年７月２２日，在臺北縣縣民
　  大道，９０年３月９日，在臺北縣板橋市○○路○段，有「
    在禁止臨時停車處所停車」之舉發違規事實，乃依道路交通
    管理處罰條例第５６條第１項第１款裁決「罰鍰新臺幣壹仟
　　貳佰元。罰鍰限９６年１月２６日前繳納」、「上開罰鍰逾
　  ９６年１月２６日仍不繳納者，依法移送強制執行」〔板監
    裁字裁４１－Ｃ00000000號〕、「罰鍰新臺幣壹仟
　　貳佰元。罰鍰限９６年１月２６日前繳納」、「上開罰鍰逾
　  ９６年１月２６日仍不繳納者，依法移送強制執行」〔板監
    裁字裁４１－Ｃ00000000號〕；異議人則以上揭貳
    件違規事實發生後，其所有牌照號碼ＱＴＥ－３６０號機車
    遭拖吊，伊前往領取機車時，業已繳清移置保管費及違規罰
    鍰，拖吊場始准其領回車輛等由，聲明異議。
貳、查違反道路交通管理事件統一裁罰基準及處理細則〔８８年
    ７月１９日修正〕第４８條第４項規定「汽車駕駛人有違反
    本條例第五十六條、第五十七條規定，經使用施吊車移置保
    管車輛者，如認舉發之事實與違規情形相符，得於領回車輛
    時，一併繳納交通違規罰鍰。」〔８９年１２月５日修正同
    細則意旨同〕。析言之，汽車駕駛人領回移置保管車輛時，
    是否一併繳納交通違規罰鍰，其選擇權在汽車駕駛人，非謂
    必須完納交通違規罰鍰始得領回移置保管車輛，異議人以系
    爭車輛業經其領回，主張「我認為拖吊時，需要繳罰單才能
    領回車。所以我是已經繳過了才能拿回車。」、「我如果沒
    有繳，不可能將遭拖吊的車取回。」云云，非得據為有利於
    異議人之論據。異議人就其主張業已完納系爭交通違規罰鍰
    壹節，復未舉出積極確切之事證供調查審酌，就卷內現存事
    證，仍認異議人『未』完納管爭交通違規罰鍰。又異議人對
    系爭違規事實即「在禁止臨時停車處所停車」並未爭執，爰
    認其確有是項違規事實。
參、按「行為後法律或自治條例有變更者，適用行政機關最初裁
    處時之法律或自治條例。但裁處前之法律或自治條例有利於
    受處罰者，適用最有利於受處罰者之規定。」行政罰法第５
    條定有明文，亦即於行為人行為後，行政罰之法律或自治條
    例有變更者，係採從新從輕原則。又道路交通管理處罰條例
    所定罰鍰、記點、吊銷牌照等，係屬行政罰法中所稱行政罰
    之性質，此參行政罰法第１條、第２條規定可明，自有從新
    從輕原則之適用。異議人於系爭時、地違規後，道路交通管
    理處罰條例第５６條業於９０年１月１７日，經　總統以〔
    ９０〕華總一義字第９０００００７５００號令修正公布，
    並自９０年６月１日起施行；其中修正前、後同條例第５６
    條第１項第１款均規定「汽車駕駛人停車時，有左列情形之
    一者，處新臺幣六百元以上一千二百元以下罰鍰：一、在禁
    止臨時停車處所停車者。」，按諸上述，適用行政機關最初
　　裁處時之法律。
肆、原處分機關據前開違規事實裁決處分異議人如前，固非無見
    。惟按道路交通管理處罰條例第６５條立法意旨，係指原處
    分於「確定」後始有執行力。乃原處分機關裁決如前，竟逕
    自裁決受處分人「罰鍰限９６年１月２６日前繳納」、「上
　　開罰鍰逾９６年１月２６日仍不繳納者，依法移送強制執行
　  」，以上列處分礙及憲法保障之受處分人依法爭訟之權，核
    非適法。異議人確有本件舉發違規事實，業見前述，異議人
    執前情聲明異議，非有理由，惟原處分既有可議，自應由本
    院將原處分撤銷，另為適法之處分，如主文。
據上論結，應依道路交通案件處理辦法第２０條前段，道路交通
管理處罰條例第５６條第１項第１款，裁決如主文。
中　　華　　民　　國　　96　　年　　7 　　月　　24　　日
                  交通法庭    法　官    陳福來
以上正本證明與原本無異。
如不服本裁定應於送達後5日內向本院提出抗告狀。
                              書記官    林兆嘉
中　　華　　民　　國　　96　　年　　7 　　月　　24　　日
